臺灣高等法院刑事裁定
110年度抗字第1548號
抗  告  人
即  受刑人  陳倬民


                    （現於法務部○○○○○○○○○○○執行中）
上列抗告人即受刑人因檢察官聲請定其應執行刑案件，不服臺灣
桃園地方法院中華民國110年8月18日110年度聲字第2521號裁定
，提起抗告，本院裁定如下：
    主  文
原裁定撤銷。
陳倬民犯如附表所示各罪所處之刑，應執行有期徒刑玖年。
    理  由
一、原裁定意旨略以：聲請人臺灣桃園地方檢察署（下稱桃園地
    檢署）檢察官以抗告人即受刑人陳倬民（下稱受刑人）因犯
    如附表所示罪刑，先後經判決確定，聲請合併定其應執行之
    刑，經核於法有據，乃在各刑中之最長期以上、各刑合併之
    刑期以下，並以行為人罪責為基礎，審酌受刑人所犯各罪是
    否為同期間內所為，併其行為態樣、各罪關係、次數多寡，
    所呈現之人格特質及犯罪動機、目的、手段、程度、所生危
    險、案件之特性、比例原則暨預防需求等綜合因素，爰定其
    應執行之刑有期徒刑9年2月等語。
二、抗告意旨略以：刑法的功能除預防外，更重要的是使行為人
    再社會化及具體之社會保護作用，倘加諸過多刑罰僅造成責
    任應報。故是否對被告為長期性監禁宣告時，應考量被告之
    犯案情節、對社會之衝擊，並注意是否將造成被告更生絕望
    之心理影響，使被告人格遭完全性抹滅，亦即應考量刑罰手
    段之相當性，選擇可使受刑人復歸社會之刑罰方法。又刑法
    數罪併罰之用意係為保障充分評價以及不過度評價，使用過
    度之刑罰將使邊際效應遞減，未必能達成目的卻造成犯罪管
    理之過度花費。基於上述理由，應考量受刑人之人格特質及
    犯罪目的、動機、手段、程度及犯後態度等綜合判斷，予受
    刑人較為適法且合情合理之裁定，並符合受刑人對司法公平
    性之期待。另受刑人自幼失怙失恃，由姑姑拉拔長大，且為
    經濟放棄學業出來工作，係因姑姑罹患憂鬱症且身體日差卻
    仍要工作賺錢，受刑人為分擔家中生活開銷始鋌而走險販賣
    毒品，現已反思己過願好好工作腳踏實地做人。懇請給予受
    刑人改過自新之機會，給予從輕量刑之裁定等語。
三、本院之判斷：
  ㈠按裁判確定前犯數罪者，併合處罰之；數罪併罰，分別宣告
    其罪之刑，其宣告多數有期徒刑者，於各刑中之最長期以上
    ，各刑合併之刑期以下，定其刑期，但不得逾30年，刑法第
    50條第1項前段、第51條第5款各定有明文。參其立法意旨，
    乃因刑罰之科處，應以行為人之責任為基礎，考量人之生命
    有限，刑罰對被告造成之痛苦程度，係以刑度增加而生加乘
    效果，而非等比方式增加，如以實質累加方式執行，刑責恐
    將偏重過苛，不符現代刑事政策及刑罰之社會功能，故透過
    定應執行刑程序，採限制加重原則，授權法官綜合斟酌被告
    犯罪行為之不法與罪責程度、各罪彼此間之關聯性（例如數
    罪犯罪時間、空間、各行為所侵害法益之專屬性或同一性、
    數罪對法益侵害之加重效應等）、數罪所反應被告人格特性
    與傾向、對被告施以矯正之必要性等，妥適裁量最終具體應
    實現之刑罰，以符罪責相當之要求。因此，法院於酌定執行
    刑時，應體察法律恤刑之目的，為妥適之裁量，俾符合實質
    平等原則，否則有悖於公平正義，即有裁量權行使不當之違
    失。再者，國家使用刑罰懲罰或矯治犯罪，必須考慮手段之
    效益，使用過度之刑罰，會使邊際效益遞減，未必能達到目
    的，卻造成犯罪管理之過度花費，這正是所謂刑罰經濟之思
    考。在上述雙重意義之下，數罪合併定執行刑之制度，不是
    技術問題，內部功能是依據罪責相當原則，進行充分而不過
    度評價，外部功能則是實現刑罰經濟之功能（最高法院106
    年度台抗字第177號裁定意旨參照）。至於個別犯罪情節或
    對於社會之影響、行為人品性、智識、生活狀況或前科情形
    等項，除前述用以判斷各個犯罪類型、法益侵害種類、犯罪
    行為態樣、手段、動機是否相同、相似，以避免責任非難過
    度重複者外，乃個別犯罪量處刑罰時已為斟酌之因素，於定
    應執行刑時即不宜再行審酌，以免重複評價。
　㈡經查：
　⒈受刑人犯如附表所示各罪（檢察官聲請書誤載部分，均更正
    如本裁定附表所載），其犯罪時間均在附表編號1-1之罪於
    民國108年8月15日判決確定之前，其中雖兼有得易科罰金及
    不得易科罰金之刑，但受刑人已請求檢察官聲請合併定刑等
    情，有「臺灣桃園地方檢察署依102年1月23日修正之刑法第
    50條調查受刑人是否聲請定應執行刑調查表」（見110年度
    執聲字第1591號卷），及如附表所示各該判決及受刑人之前
    案紀錄表在卷可查，是檢察官向犯罪事實最後判決之法院即
    原審法院，聲請對如附表所示各罪合併定其應執行之刑，於
    法有據。
  ⒉又如附表所示各宣告刑中之最長期為3年10月，而附表所示各
    罪合併之刑期總和為37年4月【即編號1-1至1-9（46月×9次
    ）＋編號2（24月）＋編號3（3月）＋編號4（4月）＋編號5（3
    月）＝448月】，原審於此範圍內，併考量如附表編號1-1至2
    所示之10罪，及編號4、5所示之2罪，曾經法院各合併定刑8
    年6月及5月所形成之內部界限，而於附表編號1-1至2（8年6
    月）、編號4至5（5月）所定刑期與編號3（3月）宣告刑之
    刑期總和9年2月情形下，未再予寬減，仍酌定其應執行之刑
    為有期徒刑9年2月乙節，固非無見。
　⒊惟審酌受刑人所犯如附表編號1-1至2所示之10罪刑，均為販
    賣第三級毒品罪（含未遂），皆屬侵害社會法益之罪，其犯
    罪動機、態樣、手段均屬相同，且犯罪時間集中於105年11
    月9日至106年2月10日間，時間尚屬緊接，各罪間之獨立性
    尚低，然其侵害社會法益之效應則較大；又如附表編號3、4
    所示之罪，皆為侵害個人法益之傷害罪，犯罪類型與罪質相
    同；且如附表編號4、5所示之傷害及剝奪他人行動自由罪，
    依該案確定判決所載，受刑人所為侵害行為之對象同一，犯
    罪之時間、地點亦具有密切接近關係，2罪間之獨立性較低
    ；兼衡責罰相當原則、刑罰執行之邊際效益、定刑之恤刑目
    的及矯治之必要程度，以及受刑人現在年齡30餘歲之日後復
    歸社會更生等一切情狀。抗告意旨指摘原裁定為不當，為有
    理由，爰予以撤銷，為免發回原審法院重新裁定所致之程序
    耗費，本院乃自為裁定，並酌定如主文第二項所示之應執行
    之刑。至於如附表編號1-1至1-9所示確定判決宣告之沒收部
    分，均應併予執行，附此敘明。
四、據上論斷，應依刑事訴訟法第413條、第477條第1項，刑法
    第53條、第50條第2項、第51條第5款，裁定如主文。
中    華    民    國   110    年    10    月    18    日
                刑事第二十二庭  審判長法  官  王美玲
                                      法  官  葉韋廷
                                      法  官  陳銘壎
以上正本證明與原本無異。
如不服本裁定，應於收受送達後五日內向本院提出抗告狀。
                                      書記官  吳思葦
中    華    民    國   110    年    10    月    18    日
附表：受刑人陳倬民定應執行刑案件一覽表
編            號  1    1-1 1-2 罪            名  販賣第三級毒品 販賣第三級毒品 宣     告     刑  有期徒刑3年10月 有期徒刑3年10月 犯罪日期（民國）  105年11月9日(20時55分許) 105年11月10日(21時31分許) 偵  查 機    關 臺灣桃園地方檢察署 臺灣桃園地方檢察署  案    號 106年度偵字第15639、26947號 106年度偵字第15639、26947號 最  後  事實審 法    院 臺灣高等法院 臺灣高等法院  案    號 107年度上訴字第3115號 107年度上訴字第3115號  判決日期 108年3月5日 108年3月5日 確  定    判  決 法    院 臺灣高等法院 臺灣高等法院  案    號 107年度上訴字第3115號 107年度上訴字第3115號  判    決 確定日期 108年8月15日 108年8月15日 備            註  1.桃園地檢署108年度執字第12306號（109年度執緝字第584號）。 2.編號1-1至1-9及2所示之罪刑（共10罪），曾經本院以上開判決合併定刑有期徒刑8年6月。 3.受刑人對於本院上開判決不服上訴後，由最高法院於108年8月15日以108年度台上字第1361號判決從程序上駁回。 1.桃園地檢署108年度執字第12306號（109年度執緝字第584號）。 2.編號1-1至1-9及2所示之罪刑（共10罪），曾經本院以上開判決合併定刑有期徒刑8年6月。 3.受刑人對於本院上開判決不服上訴後，由最高法院於108年8月15日以108年度台上字第1361號判決從程序上駁回。 

編            號  1    1-3 1-4 罪            名  販賣第三級毒品 販賣第三級毒品 宣     告     刑  有期徒刑3年10月 有期徒刑3年10月 犯罪日期（民國）  105年11月12日(23時48分許) 105年11月12日(22時39分許) 偵  查 機    關 臺灣桃園地方檢察署 臺灣桃園地方檢察署  案    號 106年度偵字第15639、26947號 106年度偵字第15639、26947號 最  後  事實審 法    院 臺灣高等法院 臺灣高等法院  案    號 107年度上訴字第3115號 107年度上訴字第3115號  判決日期 108年3月5日 108年3月5日 確  定    判  決 法    院 臺灣高等法院 臺灣高等法院  案    號 107年度上訴字第3115號 107年度上訴字第3115號  判    決 確定日期 108年8月15日 108年8月15日 備            註  1.桃園地檢署108年度執字第12306號（109年度執緝字第584號）。 2.編號1-1至1-9及2所示之罪刑（共10罪），曾經本院以上開判決合併定刑有期徒刑8年6月。 3.受刑人對於本院上開判決不服上訴後，由最高法院於108年8月15日以108年度台上字第1361號判決從程序上駁回。 1.桃園地檢署108年度執字第12306號（109年度執緝字第584號）。 2.編號1-1至1-9及2所示之罪刑（共10罪），曾經本院以上開判決合併定刑有期徒刑8年6月。 3.受刑人對於本院上開判決不服上訴後，由最高法院於108年8月15日以108年度台上字第1361號判決從程序上駁回。 

編            號  1    1-5 1-6 罪            名  販賣第三級毒品 販賣第三級毒品 宣     告     刑  有期徒刑3年10月 有期徒刑3年10月 犯罪日期（民國）  105年11月12日(21時2分許) 105年11月15日(21時37分許) 偵  查 機    關 臺灣桃園地方檢察署 臺灣桃園地方檢察署  案    號 106年度偵字第15639、26947號 106年度偵字第15639、26947號 最  後  事實審 法    院 臺灣高等法院 臺灣高等法院  案    號 107年度上訴字第3115號 107年度上訴字第3115號  判決日期 108年3月5日 108年3月5日 確  定    判  決 法    院 臺灣高等法院 臺灣高等法院  案    號 107年度上訴字第3115號 107年度上訴字第3115號  判    決 確定日期 108年8月15日 108年8月15日 備            註  1.桃園地檢署108年度執字第12306號（109年度執緝字第584號）。 2.編號1-1至1-9及2所示之罪刑（共10罪），曾經本院以上開判決合併定刑有期徒刑8年6月。 3.受刑人對於本院上開判決不服上訴後，由最高法院於108年8月15日以108年度台上字第1361號判決從程序上駁回。 1.桃園地檢署108年度執字第12306號（109年度執緝字第584號）。 2.編號1-1至1-9及2所示之罪刑（共10罪），曾經本院以上開判決合併定刑有期徒刑8年6月。 3.受刑人對於本院上開判決不服上訴後，由最高法院於108年8月15日以108年度台上字第1361號判決從程序上駁回。 

編            號  1    1-7 1-8 罪            名  販賣第三級毒品 販賣第三級毒品 宣     告     刑  有期徒刑3年10月 有期徒刑3年10月 犯罪日期（民國）  106年2月10日(13時16分許) 105年11月15日(22時0分許) 偵  查 機    關 臺灣桃園地方檢察署 臺灣桃園地方檢察署  案    號 106年度偵字第15639、26947號 106年度偵字第15639、26947號 最  後  事實審 法    院 臺灣高等法院 臺灣高等法院  案    號 107年度上訴字第3115號 107年度上訴字第3115號  判決日期 108年3月5日 108年3月5日 確  定    判  決 法    院 臺灣高等法院 臺灣高等法院  案    號 107年度上訴字第3115號 107年度上訴字第3115號  判    決 確定日期 108年8月15日 108年8月15日 備            註  1.桃園地檢署108年度執字第12306號（109年度執緝字第584號）。 2.編號1-1至1-9及2所示之罪刑（共10罪），曾經本院以上開判決合併定刑有期徒刑8年6月。 3.受刑人對於本院上開判決不服上訴後，由最高法院於108年8月15日以108年度台上字第1361號判決從程序上駁回。 1.桃園地檢署108年度執字第12306號（109年度執緝字第584號）。 2.編號1-1至1-9及2所示之罪刑（共10罪），曾經本院以上開判決合併定刑有期徒刑8年6月。 3.受刑人對於本院上開判決不服上訴後，由最高法院於108年8月15日以108年度台上字第1361號判決從程序上駁回。 

編            號  1 2   1-9  罪            名  販賣第三級毒品 販賣第三級毒品未遂 宣     告     刑  有期徒刑3年10月 有期徒刑2年 犯罪日期（民國）  106年2月10日(15時31分許) 105年11月6日 偵  查 機    關 臺灣桃園地方檢察署 臺灣桃園地方檢察署  案    號 106年度偵字第15639、26947號 106年度偵字第15639、26947號 最  後  事實審 法    院 臺灣高等法院 臺灣高等法院  案    號 107年度上訴字第3115號 107年度上訴字第3115號  判決日期 108年3月5日 108年3月5日 確  定    判  決 法    院 臺灣高等法院 臺灣高等法院  案    號 107年度上訴字第3115號 107年度上訴字第3115號  判    決 確定日期 108年8月15日 108年8月15日 備            註  1.桃園地檢署108年度執字第12306號（109年度執緝字第584號）。 2.編號1-1至1-9及2所示之罪刑（共10罪），曾經本院以上開判決合併定刑有期徒刑8年6月。 3.受刑人對於本院上開判決不服上訴後，由最高法院於108年8月15日以108年度台上字第1361號判決從程序上駁回。 1.桃園地檢署108年度執字第12306號（109年度執緝字第584號）。 2.編號1-1至1-9及2所示之罪刑（共10罪），曾經本院以上開判決合併定刑有期徒刑8年6月。 3.受刑人對於本院上開判決不服上訴後，由最高法院於108年8月15日以108年度台上字第1361號判決從程序上駁回。 

編            號  3 4 罪            名  傷害 傷害 宣     告     刑  有期徒刑3月，如易科罰金，以新臺幣1千元折算1日 有期徒刑4月，如易科罰金，以新臺幣1千元折算1日 犯罪日期（民國）  108年3月17日 108年8月2日 偵  查 機    關 臺灣士林地方檢察署 臺灣桃園地方檢察署  案    號 108年度偵字第9653號 108年度偵字第24791號、109年度偵字第30846號 最  後  事實審 法    院 臺灣士林地方法院 臺灣桃園地方法院  案    號 109年度審簡字第255號 110年度原簡字第2號  判決日期 109年4月23日 110年5月13日 確  定    判  決 法    院 臺灣士林地方法院 臺灣桃園地方法院  案    號 109年度審簡字第255號 110年度原簡字第2號  判    決 確定日期 109年5月19日 110年6月30日 備            註  1.士林地檢署109年度執字第3130號（桃園地檢署109年度執助字第2236號）。 1.桃園地檢署110年度執字第6186號。 2.編號4、5所示之罪刑，曾經桃園地院以上開判決合併定刑有期徒刑5月。 

編            號  5 （以下空白） 罪            名  剝奪他人行動自由  宣     告     刑  有期徒刑3月，如易科罰金，以新臺幣1千元折算1日  犯罪日期（民國）  108年8月2日  偵  查 機    關 臺灣桃園地方檢察署   案    號 108年度偵字第24791號、109年度偵字第30846號  最  後  事實審 法    院 臺灣桃園地方法院   案    號 110年度原簡字第2號   判決日期 110年5月13日  確  定    判  決 法    院 臺灣桃園地方法院   案    號 110年度原簡字第2號   判    決 確定日期 110年6月30日  備            註  1.桃園地檢署110年度執字第6186號。 2.編號4、5所示之罪刑，曾經桃園地院以上開判決合併定刑有期徒刑5月。